臺灣臺北地方法院民事裁定  
110年度抗字第404號
抗  告  人  展雲事業股份有限公司

法定代理人  鍾克信  
相  對  人  林文英  
上列當事人間聲請本票裁定事件，抗告人對於民國110年11月1日
本院110年度司票字第17191號民事裁定提起抗告，本院裁定如下
：
    主  文
抗告駁回。
抗告程序費用新臺幣壹仟元由抗告人負擔。
    理  由
一、按執票人依票據法第123 條規定，聲請法院裁定許可對發票
    人強制執行，係屬非訟事件，此項聲請之裁定，及抗告法院
    之裁定，僅依非訟事件程序，就本票形式上之要件是否具備
    予以審查為已足，並無確定實體上法律關係存否之效力，如
    發票人就票據債務之存否有爭執時，應由發票人提起確認之
    訴，以資解決（最高法院57年台抗字第76號、56年台抗字第
    714 號裁判意旨參照）。次按發票人或背書人，得為免除作
    成拒絕證書之記載；匯票上雖有免除作成拒絕證書之記載，
    執票人仍應於所定期限內，為承兌或付款之提示，但對於執
    票人主張未為提示者，應負舉證之責，票據法第94條第1 項
    、第95條亦分別定有明文，該規定依票據法第124 條於本票
    亦有準用之。是本票既經記載免除作成拒絕證書，票據債務
    人若抗辯執票人未經提示付款，即應負舉證責任（最高法院
    72年度台上字第598 號、84年台抗字第22號判決意旨參照）
    。
二、本件相對人聲請意旨略以：相對人執有抗告人於民國110 年
    7 月23日簽發之本票1 紙，內載金額為新臺幣（下同）146
    萬元，免除作成拒絕證書，到期日110 年9 月14日（下稱系
    爭本票），詎相對人屆期提示後未獲付款，為此提出上開本
    票，聲請裁定就票面金額准許強制執行等語。
三、抗告意旨略以：抗告人從未簽發系爭本票，且相對人未曾對
    其為付款提示即向法院聲請本票裁定強制執行，原裁定未審
    酌及此，顯於法未合，爰依法提起抗告，請求廢棄原裁定等
    語。
四、經查，相對人主張之上開事實，業據其提出與所述相符之系
    爭本票為據，而原裁定就系爭本票為形式上之審查，認其已
    具備本票各項應記載事項，合於票據法第120 條規定，屬有
    效之本票，乃依同法第123 條規定准許為強制執行，核無不
    合。抗告人雖辯稱系爭本票非其所簽發云云，惟此核屬實體
    上爭執，尚非本件非訟事件程序所得審究，依前揭說明，應
    由抗告人另行提起訴訟以資解決。又抗告人辯稱相對人未對
    其為付款提示云云，然系爭本票已載明免除作成拒絕證書，
    則相對人持系爭本票聲請裁定准予強制執行時，僅須主張提
    示不獲付款，毋庸提出已為付款提示之證據，而抗告人主張
    相對人未為提示，即應由其負舉證之責，然其就此並未提出
    任何事證，其所辯難謂可採。因此，原裁定於法並無違誤，
    抗告意旨執前詞指摘原裁定不當，求予廢棄，為無理由，應
    予駁回。
五、據上論結，本件抗告為無理由。依非訟事件法第21條第2 項
    、第24條第1 項、第46條，民事訴訟法第495 條之1 第1 項
    、第449 條第1 項、第95條、第78條，裁定如主文。
中　　華　　民　　國　　110 　年　　11　　月　　30　　日
                  民事第五庭   審判長法  官   匡偉 
　　　　　　　　　　　　　　　　　　 法  官   陳乃翊
　　　　　　　　　　　　　　　　　　 法  官   劉娟呈
以上正本係照原本作成。
本裁定不得抗告。　　　　　　　　　　　　　　　 
中　　華　　民　　國　　110 　年　　11　　月　　30　　日
                                     書記官   廖健宏